臺灣高等法院臺中分院刑事判決
111年度金上訴字第1213號
上  訴  人  臺灣南投地方檢察署檢察官 
被      告  鄧育澤




上列上訴人因被告加重詐欺等案件，不服臺灣南投地方法院110
年度審訴字第278號，中華民國111年4月12日第一審判決（起訴
案號：臺灣南投地方檢察署110年度偵字第5492號），提起上訴
，本院判決如下：
    主      文
上訴駁回。
    事實及理由
一、本案審判範圍：刑事訴訟法第348條第3項規定立法理由指出
    ：「為尊重當事人設定攻防之範圍，並減輕上訴審審理之負
    擔，容許上訴權人僅針對刑、沒收或保安處分一部提起上訴
    ，其未表明上訴之認定犯罪事實部分，則不在第二審之審判
    範圍。」是依據現行法律的規定，當事人已得不隨同其犯罪
    事實，而僅針對刑、沒收或保安處分之一部提起上訴，且於
    上訴人明示僅就量刑上訴時，第二審法院即不再就原審法院
    所認定之犯罪事實為審查，而應以原審法院所認定之犯罪事
    實，作為論認原審所定宣告刑妥適與否的判斷基礎。檢察官
    上訴書載明：本檢察官於111年4月20日收受原審判決正本，
    就定應執行刑部分，認為應該提起上訴。依前述說明，本院
    僅就原判決關於定應執行刑部分進行審理，至於其他部分，
    則非本院審查範圍。
二、檢察官就原判決關於定應執行刑部分提起上訴，上訴意旨略
    以：本件被告乙○○（下稱被告）觸犯3人以上共同詐欺取財
    之加重詐欺罪，合計17罪，原審依序判處有期徒刑1年2月、
    1年2月、1年2月、1年2月、1年2月、1年2月、1年3月、1年2
    月、1年2月、1年2月、1年3月、1年2月、1年2月、1年2月、
    1年2月、1年2月、1年2月，合計總宣告刑為有期徒刑為20年
    。而原審定被告應執行之刑為有期徒刑3年，等同給予被告0
    .15折之折扣（計算方式：20年÷3年₌0.15）。原審定被告應
    執行之刑3年，有違衡平原則外，亦不無鼓勵犯罪之嫌（即
    犯的越多、越重，判的越輕），顯有背於社會之法律感情、
    比例原則及公平原則，亦未符合使輕重得宜，罰當其罪之原
    理，甚或造成被告誤認之虞，又如何能達到「刑期無刑、以
    儆效尤」之法效呢？本件原判決定應執行裁量權之行使顯有
    違誤，請撤銷原判決更為適法之判決等語。
三、經查，刑罰之量定，屬法院自由裁量之職權行使，應審酌刑
    法第57條所列各款事由及一切情狀，為酌量輕重之標準，並
    非漫無限制；量刑輕重係屬事實審法院得依職權自由裁量之
    事項，苟已斟酌刑法第57條各款所列情狀而未逾越法定刑度
    ，不得遽指為違法；且在同一犯罪事實與情節，如別無其他
    加重或減輕之原因，下級審量定之刑，亦無過重或失輕之不
    當情形，則上級審法院對下級審法院之職權行使，原則上應
    予尊重（最高法院72年台上字第6696號、75年台上字第7033
    號及85年度台上字第2446號判決意旨參照）。法律上屬於自
    由裁量之事項，有其外部性界限及內部性界限，並非概無拘
    束。依據法律之具體規定，法院應在其範圍選擇為適當之裁
    判者，為外部性界限；而法院為裁判時，應考量法律之目的
    ，及法律秩序之理念所在者，為內部性界限。法院為裁判時
    ，二者均不得有所踰越。在數罪併罰，有二裁判以上，定其
    應執行之刑時，固屬於法院自由裁量之事項，然仍應受前揭
    外部性界限及內部性界限之拘束（最高法院92年度台非字第
    227號判決意旨參照）。數罪併罰之定應執行之刑，係出於
    刑罰經濟與責罰相當之考量，並非予以犯罪行為人或受刑人
    不當之利益，為一種特別的量刑過程，相較於刑法第57條所
    定科刑時應審酌之事項係對一般犯罪行為之裁量，定應執行
    刑之宣告，乃對犯罪行為人本身及所犯各罪之總檢視，除應
    考量行為人所犯數罪反應出之人格特性，並應權衡審酌行為
    人之責任與整體刑法目的及相關刑事政策，在量刑權之法律
    拘束性原則下，依刑法第51條第5款之規定，採限制加重原
    則，以宣告各刑中之最長期為下限，各刑合併之刑期為上限
    ，但最長不得逾30年，資為量刑自由裁量權之外部界限，並
    應受法秩序理念規範之比例原則、平等原則、責罰相當原則
    、重複評價禁止原則等自由裁量權之內部抽象價值要求界限
    之支配，使以輕重得宜，罰當其責，俾符合法律授與裁量權
    之目的，以區別數罪併罰與單純數罪之不同，兼顧刑罰衡平
    原則（最高法院100年度台上字第21號判決意旨參照）。
　㈠本件被告因犯如原判決附表（下稱附表）所示數罪，經原審
    法院各判處如附表所示之刑，原審依刑法第50條第1項前段
    、第51條第5款規定定其應執行刑為有期徒刑3年，核係在被
    告本件各宣告刑中之刑期最長之有期徒刑1年3月以上，各宣
    告刑合併總和有期徒刑20年以下之範圍內，即合於法律所定
    之外部性界限；且在符合法律授與裁量權目的之範圍內，給
    予被告適度之刑罰折扣，亦未踰越自由裁量之內部界限。從
    形式上觀察，要屬事實審法院職權之合法行使，尚非全然喪
    失權衡意義或其裁量行使有何違反比例、平等諸原則之裁量
    權濫用之情形，揆諸前揭說明，自不得任意指其為違法不當
    。
  ㈡數罪併罰，分別宣告多數有期徒刑者，於各刑中之最長期以
    上，各刑合併之刑期以下，定其刑期，但不得逾30年，刑法
    第51條第5款定有明文。乃因刑罰之科處，應以行為人之責
    任為基礎，考量人之生命有限，刑罰對被告造成之痛苦程度
    ，係以刑度增加而生加乘效果，而非等比方式增加，如以實
    質累加方式執行，刑責恐將偏重過苛，不符現代刑事政策及
    刑罰之社會功能，故透過定應執行刑程式，採限制加重原則
    ，授權法官綜合斟酌被告犯罪行為之不法與罪責程度、各罪
    彼此間之關聯性（例如數罪犯罪時間、空間、各行為所侵害
    法益之專屬性或同一性、數罪對法益侵害之加重效應等）、
    數罪所反應被告人格特性與傾向、對被告施以矯正之必要性
    等，妥適裁量最終具體應實現之刑罰，以符罪責相當之要求
    。因此，法院於酌定執行刑時，應體察法律恤刑之目的，為
    妥適之裁量，俾符合實質平等原則，否則有悖於公平正義，
    即有裁量權行使不當之違失（最高法院105年度台抗字第626
    號裁定意旨參照）。次按於併合處罰，其執行刑之酌定，應
    視行為人所犯數罪之犯罪類型而定，即倘行為人所犯數罪屬
    相同之犯罪類型者（如複數竊盜、施用或販賣毒品等），於
    併合處罰時，其責任非難重複之程度較高，自應酌定較低之
    應執行刑；然行為人所犯數罪雖屬相同之犯罪類型，但所侵
    犯者為具有不可替代性、不可回復性之個人法益（如殺人、
    妨害性自主），於併合處罰時，其責任非難重複之程度則較
    低，而可酌定較高之應執行刑；另行為人所犯數罪非惟犯罪
    類型相同，且其行為態樣、手段、動機均相似者，於併合處
    罰時其責任非難重複之程度更高，更應酌定較低之應執行刑
    ；反之，行為人所犯數罪各屬不同之犯罪類型者，於併合處
    罰時其責任非難重複之程度最低，當可酌定較高之應執行刑
    。查本件被告所犯之三人以上共同詐欺取財罪罪，皆為侵害
    財產法益之罪，犯罪時間介於110年5月1日至23日間，其行
    為態樣、手段、動機均相似，於個別併合處罰時，其責任非
    難重複之程度高，依前揭說明，自應酌定較低之應執行刑；
    又法院定執行刑後之刑期，固短於被告所犯數罪宣告刑合計
    之刑期，但此乃為符合刑罰經濟、責罰相當原則及發揮刑罰
    之機能，以貫徹執行刑制度之本旨，並非予以被告不當之利
    益，究不能執被告於定執行刑後所享有刑期折扣之利益，認
    其所犯其中一罪未受評價或處罰，遽指有何不當或違誤。從
    而，就被告行為整體觀之，尚無予以較高非難評價並受較長
    矯正之必要。是原審有關定應執行刑之刑度，尚屬妥適，於
    法即無違誤或不當，檢察官前揭上訴意旨，並非可採。至檢
    察官另指摘原審判決未說明其裁量之具體理由，惟數罪併罰
    定應執行刑之內部裁量界限，其內容、標準及範圍，我國現
    行法律並無明文規定，亦無一套可依循之學說準則。是法律
    既無規定，本無強制法院於定應執行刑時，在判決書內詳細
    記載法院本於自由裁量權，而適用於具體個案之理由，此部
    分上訴意旨，亦無可採。
  ㈢據上，原審判決就被告所定應執行刑並未逾法定刑之範圍，
    裁量權之行使尚無濫用權利之情事，符合比例原則、公平正
    義原則、法律秩序理念及法律規範目的，而不違反上開最高
    法院所揭示之內部界限及外部界限。檢察官執上開情詞提起
    上訴，為無理由，應予駁回。
四、據上論結，應依刑事訴訟法第368條，判決如主文。
本案經檢察官黃慧倫提起公訴，檢察官吳宣憲提起上訴，檢察官
甲○○到庭執行職務。
中　　華　　民　　國　  111   年  　7　　 月　　21　　日
             刑事第六庭    審判長法　官  張  靜  琪 
　　　　　　 　　　　　　　　    法　官  劉  柏  駿
　　 　　　　 　　　　　　       法　官  許  冰  芬                         
以上正本證明與原本無異。     
如不服本判決應於收受送達後20日內向本院提出上訴書狀，其未
敘述上訴理由者，並得於提起上訴後20日內向本院補提理由書（
均須按他造當事人之人數附繕本）「切勿逕送上級法院」。因疫
情而遲誤不變期間，得向法院聲請回復原狀。

                                 書記官  詹  于  君
　　　　　　　　　　　　　　　　 
中　　華　　民　　國　　111 　年　　7 　　月　　21　　日